【裁判字號】    88,上訴,330
【裁判日期】    890111
【裁判案由】    違反毒品危害防制條例
【裁判全文】
臺灣高等法院花蓮分院刑事判決                    八十八年度上訴字第三三號
    上  訴  人  臺灣台東地方法院檢察署檢察官
    被      告  乙○○
                甲○○
    右二人共同
    指定辯護人  本院公設辯護人丙○○
右上訴人因被告等違反毒品危害防制條例案件，不服臺灣台東地方法院八十八年度訴
字第一二四號中華民國八十八年十月四日第一審判決 (起訴案號：臺灣台東地方法院
檢察署八十七年度偵字第三０一四、八十八年度偵字第九九八號，移送併辦案號：八
十七年度偵字第三０九四號)，提起上訴，本院判決如左：
    主  文
原判決撤銷。
乙○○連續運輸第二級毒品，處有期徒刑年捌月。運輸毒品所得新台幣壹萬元沒收
，如全部或一部不能沒收時，以其財產抵償之。
甲○○連續販賣第二級毒品，累犯，處有期徒刑伍年。販賣毒品所得新台幣壹萬仟
元沒收，如全部或一部不能沒收時，以其財產抵償之。
    事  實
一乙○○係駕駛ＹＰ─二三九七號自用小客車在高雄市與台東間往返載客之野雞車司
  機，其於每日下午一時許，固定受託以前開車輛，自高雄市運送當日晚報至台東市
  ，其每藉運送報紙之便，受客戶之委託，順道自高雄市運送物品至台東市，並收取
  新台幣（以下同）三百元或五百元不等之對價。其竟貪圖較高額運費之利益，基於
  概括之犯意，分別於民國（下同）八十七年十月二日、十月七日、十月十日、十月
  十六日、十月二十八日下午，在高雄市台汽客運高雄東站，接受劉鴻棟（綽號「阿
  昌」，現在原審通緝中）之託，以每次二千元之代價，為劉鴻棟運輸第二級毒品安
  非他命至台東市內之馬蘭加油站、東錦百貨公司、台東師範學院附設小學後方、豐
  里派出所旁汽車旅館等地，交付予甲○○。迨八十七年十一月三日下午四時五十分
  許，乙○○再受劉鴻棟之託，自高雄市運輸安非他命五包（含袋重約十九．八公克
  ）至台東市，其於交付予甲○○之前，即在台東市○○路與南京路口為警當場查獲
  ，並在其所駕駛之前開自用小客車右前座座椅下，扣得內裝有前開安非他命之紙盒
  。
二甲○○曾因違反麻醉藥品管理條例案件，經臺灣臺東地方法院判處有期徒刑三月，
  甫於八十七年八月十二日執行完畢，仍不知悔改，復基於概括之犯意，自八十七年
  九月間某日起，至同年十一月一日止，先後在台東市○○路電玩店內、光復路二四
  巷巷口及台東市○○街五十八巷十號（林建宏住處）等處，以每小包一千元之價格
  ，販賣第二級毒品安非他命予林建宏五次，以每包五千元及三千元之代價，販賣予
  林煜欽二次。嗣於同年十一月三日上午七時二十五分許，因在台東市○○路二五五
  巷一號北極熊電動遊藝場內持有安非他命一小包（含袋重一．四公克）時，為警當
  場查獲。
三案經臺東縣警察局移送臺灣臺東地方法院檢察署檢察官偵查起訴及上開地檢署移送
  併辦。
    理  由
壹、關於被告乙○○部分：
一訊據被告乙○○矢口否認其有公訴意旨所指犯行，並辯稱：伊雖曾二次趁運送報紙
  之便，受劉鴻棟之託，代送紙盒交付被告甲○○，並依例收取三百元之運費，惟伊
  確實不知紙盒內所裝的物品是安非他命云云。
二經查，被告甲○○每次均係以其所有之0000000000號行動電話，與劉鴻
  棟所有之0000000000行動電話聯絡購買安非他命後，旋即由被告乙○○
  駕駛ＹＰ─二三九七號自用小客車，於當日下午運輸至台東市，再由被告甲○○於
  當日下午四時以後，以其所有之前揭行動電話與被告乙○○所有之0000000
  000號行動電話聯絡約定地點交貨等情，已據被告甲○○於警訊及偵審中一再指
  證在卷，且有被告甲○○分別於八十七年十月二日、十月七日、十月十日、十月十
  六日、十月二十八日下午四時許之電話通聯紀錄附卷可稽（見偵查卷第一○八頁正
  面、一一一頁反面、一一四頁正面、一一八頁正面、一二七頁反面），被告乙○○
  在其於八十七年十一月三日被警查獲之前，已先於八十七年十月二日、十月七日、
  十月十日、十月十六日、十月二十八日為劉鴻棟運送內裝有安非他命之紙盒五次，
  至為顯然。被告乙○○所辯伊僅有二次受劉鴻棟之託代運紙盒交付被告甲○○，顯
  係避重就輕之詞；被告甲○○於偵審中所稱次數（二、三次，或七次），與前揭電
  話通聯紀錄所顯示之次數不符，俱不足採。
三查被告乙○○每次代劉鴻棟運送紙盒予被告甲○○之代價，均約為二、三千元，已
  據被告甲○○在偵審中一再明確證述在卷（見偵查卷第二四○頁第一行、本院第三
  八頁反面），被告甲○○向警方供出其安非他命來源為劉鴻棟及被告乙○○後，依
  法已經可以獲得減刑之寬典，被告乙○○所收取之運費若干，與被告甲○○之刑責
  無涉，衡情被告甲○○並無故意誇大運費金額之必要，被告甲○○此部分陳述，至
  屬可信。被告乙○○先於警訊時稱其為劉鴻棟送貨之代價為五百元（見四七一一警
  訊卷第五頁反面、偵查卷第七五頁反面），於本院調查時又改稱三百元（見本院卷
  第三九頁），其欲藉較低之運費金額，混淆法院之判斷，極為明顯，所述其每次僅
  依一般行情，向劉鴻棟收取運費一節，不足採信。
四再查，被告乙○○於警訊及檢察官偵查時均稱，伊知道伊所代送之包裹（紙盒）不
  能受重壓，故而特別將該包裹放置於駕駛座下（見警訊卷第六頁正面、偵查卷第一
  七五頁反面），惟其將之交付被告甲○○時，竟係以坐在自己車上直接丟擲至被告
  甲○○車內之方式交貨，又經被告甲○○供認在卷（見偵查卷第二四○頁），且為
  被告乙○○所是認（見本院卷第三九頁反面），已堪見被告乙○○對其受託運送物
  品不懼摜摔之特性有所瞭解。且被告乙○○自承其不僅為劉鴻棟運送貨品，並為之
  向被告甲○○代收高達三萬元二千元之貨款，嗣後劉鴻棟再親至被告乙○○之住處
  取款（見警訊卷第六至七頁），亦堪見被告乙○○與劉鴻棟間，並非偶然受託運貨
  之關係而已，彼此間顯然存有一定程度之信賴。徵諸被告乙○○每次交貨地點均不
  固定，且均係由被告甲○○臨時以行動電話聯繫交貨地點，再對照被告甲○○所供
  「．．．除了二、三次我給錢時，他數完錢才走，其他幾次都是到約定地，看到我
  車，他在駕駛座上彎腰拿出東西丟到我車上，隨即就走，沒有下車，交錢給他的二
  、三次他有說「阿章」交待要收錢，我就搖下車窗數錢給他外，其他都沒說話就走
  了」；「打電話聯絡見面地點，每次見面地點都不同，有二、三次我打電話去時，
  他正在下報紙，就約在報館附近不同地點交貨」；「（被告乙○○）交貨時慌張，
  搖下車窗，東西丟給我就走了」（見偵查卷第二四○頁）等情，與一般正常送貨之
  情狀顯然有異，堪認被告乙○○對其所運送物品係屬違法之違禁物一節，顯然明知
  。
六按認定犯罪事實所憑之證據，並不以直接證據為限，即綜合各種間接證據，本於推
  理作用，為認定犯罪事實之基礎，仍非法所不許（最高法院二十七年度滬上字第六
  四號判例參照）。查被告乙○○以自用小客車於高雄台東兩地往返載客為業（即俗
  稱之「運將」），其與社會各層面之接觸，較諸一般人尤為廣泛，且其曾因竊盜罪
  經法院判處徒刑並交付保安處分執行完畢（見本院卷第一五至一七頁本院被告全國
  前案紀錄表），其對社會下階層犯罪伎倆之瞭解及認識，絕對不在一般人之下，堪
  可認定。參照其為劉鴻棟所運送之物品係以紙盒（一般面紙盒）盛裝，具有量少、
  質輕、價格高昂且不懼摜摔之特性，其於運送過程中，又將之放置於甚為隱密之汽
  車座椅之下，其向劉鴻棟索取之運費顯然超過一般行情甚多，其與被告甲○○約定
  交貨地點均不固定，且均係以行動電話臨時約定等情狀，本院依據一般經驗法則，
  本於推理之作用，認為被告乙○○對其所運送之貨品為安非他命一節，絕難諉為不
  知，所辯伊不知劉鴻棟所寄運之物品為安非他命云云，顯然不足採信。此外，復有
  經警於八十七年十一月三日下午四時五十分許，在台東市○○路與南京路口被告乙
  ○○所駕駛ＹＰ─二三九七號自用小客車右前座座椅下所查獲之第二級毒品安非他
  命五包（含袋重約十九．八公克）扣案可稽。
七被告罪證明確，核其所為，係犯毒品危害防制條例第四條第二項之運輸第二級毒品
  罪。被告多次犯行，時間緊接，所犯罪名相同，依其情節，顯係基於概括之犯意而
  為，為連續犯，應依法論以一罪，並加重其刑。又按犯違反毒品危害防制條例第四
  條第二項之罪，供出毒品來源因而破獲者，得減輕其刑，同條例第十七條定有明文
  。本條立法意旨既係為鼓勵吸毒者供出其取得毒品之來源，俾利擴大偵破，以宏效
  果，則所供出毒品之來源，苟對於維護社會，擴大販賣毒品案件之偵破，有所裨益
  ，即應有本條減輕其刑之適用。是被告乙○○於八十七年十一月三日下午被警逮捕
  後，立即供出其毒品來源為綽號「阿昌」之劉鴻棟，嗣後並配合警方之查證工作，
  對劉鴻棟之照片進行指認，劉鴻棟且已因而經檢察官提起公訴，現在原審通緝中，
  有起訴書及通緝書附卷可按，其供述對擴大販賣毒品案件之偵破，顯有裨益，依前
  揭法條之立法本旨，自應將之列入得予減輕其刑之範圍，不因同日到案之被告甲○
  ○已經先行供出劉鴻棟之綽號及行動電話號碼而有不同，依法自應依前開規定，減
  輕其刑。原審失察，遽為無罪之諭知，尚有未洽，公訴人執此提起本件上訴，為有
  理由，自應撤銷改判。爰審酌被告乙○○一念之貪，為圖得較高之運費，鋌而走險
  ，其犯罪所生之危害不輕及其犯罪後之態度等一切情狀，量處如主文所示之刑。扣
  案之第二級毒品安非他命五小包（共重一九．八公克），已經臺灣台東地方法院檢
  察署予以銷毀( 見本院卷四一頁 )，本院自無從再依同條例第十八條第一項前段之
  規定，為沒收並銷毀之諭知。被告乙○○運輸毒品所得，依被告甲○○之前揭供述
  ，為每次二、三千元，應從嚴以每次二千元計算，被告乙○○已經完成運送並收取
  報酬之次數為五次（八十七年十一月三日尚未交付，即被警查獲），合計為一萬元
  ，應依同條例第十九條第一項之規定沒收之，如全部或一部不能沒收時，以其財產
  抵償之。至被告乙○○係藉其載運報紙之便，偶以其所有之ＹＰ─二三九七號自用
  小客車為劉鴻棟代送毒品，該自用小客車顯非以運輸毒品為其主要目的，爰不依同
  條例第十九條第三項之規定，予以宣告沒收，併此敘明。
貳、關於被告甲○○部分：
  一被告甲○○自八十七年十月中旬起，至同年十一月一日止，先後五次在台東市○
    ○街五十八巷十號林建宏住處，以每包一千元之代價，販賣安非他命予林建宏等
    情，已經林建宏於警訊及偵查中一再明確證述屬實（見警訊卷第八至九頁、偵查
    卷第六五頁、第一三六頁反面），林建宏指證伊係以其家中電話二二五二五七與
    甲○○之0000000000號行動電話聯絡購買安非他命一節，亦核與檢察
    官函查結果，自八十七年十月一日起至十月三十一日止，雙方確有相當頻繁之通
    話紀錄（見偵查卷第七○至七五頁）等情相符。
  二按毒品危害防制條例於八十七年五月二十日修正後，施用安非他命者依法受觀察
    、勒戒處分或戒治處分後，均能獲得免刑之寬典，此乃眾所週知之事實，施用安
    非他命之犯罪嫌疑人，實已無須透過毒品來源之供述而邀得減刑之利益，故施用
    安非他命之犯罪嫌疑人為求減刑而誣指他人為其毒品來源之可能性，已經不復存
    在，依一般經驗法則，苟非有重大嫌隙，絕不致誣攀他人如此重罪。而被告與林
    建宏間係朋友關係，兩者間並無任何嫌隙，係被告所自承，被告甲○○果真係與
    林建宏合資購買安非他命，林建宏絕不致一再指證伊係向被告甲○○購買安非他
    命，被告甲○○亦無須於檢察官收押期間，請人傳遞字條聯絡林建宏企圖串供（
    見偵查卷第四一頁至四二頁所附台東看守所證談話筆錄及串證字條）。本院認為
    林建宏前述指證被告甲○○販賣安非他命之事實，確屬可信，甲○○所辯伊係與
    林建宏合資購買安非他命云云，要屬卸責之詞，不足採信。林建宏嗣後於偵審中
    所為附和之詞，顯然意在迴護被告甲○○，亦不足採。
  三又查被告甲○○於八十七年九月間某日及十一月一日上午七時許，分別在台東市
    ○○路電玩店內及光復路二四巷巷口，以五千元及三千元之代價，各販賣安非他
    命一小包予林煜欽之事實，亦經林煜欽分別於警訊及偵查及原審審理時一再供證
    甚詳（警訊卷第四頁反面、三○九四影印偵查卷第十頁正面、第二五頁正面、原
    審卷第八九頁、第一二四頁），被告甲○○於警訊中亦坦承伊曾經販賣安非他命
    予林煜欽之事實（見警訊卷第二頁正面），足見林煜欽所述亦非虛構，至被告甲
    ○○於警訊中稱其僅販賣林煜欽一次云云，要屬避重就輕之詞，不足採信。
  四按毒品買賣，係屬嚴重違法行為，非可公然為之，故其交易價格，每因買賣雙方
    關係之深淺、買賣之數量、貨源是否充裕、查緝是否嚴緊及其取得成本之高低等
    因素而有不同，非可一概而論。而販賣之利得，除販賣者坦承之外，實難查得實
    情，惟販賣安非他命犯行之法定刑度其甚重，係眾所週知之事實，依一般經驗法
    則，販賣安非他命者鋌而走險，苟非意在營利，所為何來？是本院雖因被告矢口
    否認其有販賣安非他命犯行，致無法查得其販賣安非他命之實際利得，惟依上述
    說明，並參照被告甘冒被處重刑之危險，一再多次販賣安非他命予不同之人，苟
    非被告具有營利之意圖，且實際獲有相當之利益，何須如此？故本院雖無從查得
    被告販入與賣出間之價差，惟其具有營利之意圖，仍可認定。
  五被告罪證明確，核其所為，係犯毒品危害防制條例第四條第二項之販賣第二級毒
    品罪。被告二次犯行，時間緊接，所犯罪名相同，依其情節，顯係基於概括之犯
    意而為，為連續犯，應依法論以一罪，並加重其刑。被告甲○○販賣安非他命予
    林煜欽之犯行，起訴書雖未敘及，惟被告甲○○此部分犯行與起訴之其他犯行具
    有連續犯裁判上一罪關係，本院仍應予以審究。又被告甲○○到案後，供出毒品
    來源為劉鴻棟，劉鴻棟且已因而經檢察官提起公訴，現在原審通緝中，有起訴書
    及通緝書附原審卷可按，應依毒品危害防制條例第十七條之規定減輕其刑。原審
    失察，遽為無罪之諭知，尚有未洽，公訴人執此提起本件上訴為有理由，自應撤
    銷改判。爰審酌被告之犯罪對社會危害甚鉅等一切情狀，量處如主文所示之刑。
    扣案之第二級毒品安非他命一小包（重一．四公克），已經臺灣台東地方法院檢
    察署予以銷毀( 見本院卷第四一頁 )，本院自無從再依同條例第十八條第一項前
    段之規定，為沒收並銷毀之諭知。被告甲○○販賣安非他命所得一萬三千元（販
    賣林建宏部分為五次共計五千元、林煜欽部分為二次共計八千元，合計一萬三千
    元），應依同條例第十九條第一項之規定沒收之，如全部或一部不能沒收時，以
    其財產抵償之。
據上論斷，應依刑事訴訟法第三百六十九條第一項前段、第三百六十四條、第二百九
十九條第一項前段，毒品危害防治條例第四條第二項、第十七條、第十九條第一項，
刑法第十一條前段、第二十八條、第五十六條、第四十七條，判決如主文。
本案經檢察官翟光軍到庭執行職務。
中      華      民      國    八十九    年      一      月     十一     日
                                    審判長法官  謝  志  揚
                                          法官  蔣  有  木
                                          法官  何  方  興
右正本證明與原本無異。
如不服本判決，應於判決送達後十日內向本院提出上訴狀。其未敘述理由者，並應於
提出上訴狀後十日內向本院補提理由狀(均須附繕本)。
                                         書記官  劉  妙  娘
中      華      民      國    八十九    年      一      月     十二     日


司法院資訊處製作；財團法人民間司法改革基金會備份。
